【裁判字號】    89,訴,4091
【裁判日期】    900511
【裁判案由】    分割共有物
【裁判全文】
臺灣臺中地方法院民事判決  八十九年度訴字第四○九一號
    原      告  丙○○
                            送.
    訴訟代理人  黃佩韻 律師
    被      告  辰○○      住.
    訴訟代理人  寅○○      住.
    被      告  卯○○      住.
    訴訟代理人  寅○○      住.
    被      告  己○○      住.
    訴訟代理人  甲  ○      住.
                寅○○      住.
    被      告  丑○○      住.
    訴訟代理人  寅○○      住.
    被      告  丁○○      住.
    訴訟代理人  戊○○      住.
    被      告  乙○○      住.
    被      告  子○○○    住.
    訴訟代理人  丁○○      住.
                寅○○      住.
    被      告  庚○○      住.
    訴訟代理人  甲  ○      住.
                寅○○      住.
    被      告  癸○○      住.
    訴訟代理人  寅○○      住.
    被      告  辛○○      住.
    訴訟代理人  寅○○      住.
    被      告  寅○○      住.
    被      告  壬○○      住.
    訴訟代理人  寅○○      住.
右當事人間請求分割共有物事件，本院判決如左：
    主      文
兩造共有坐落台中縣大安鄉○○段四九地號、地目建、面積三八八０平方公尺土地，
如附圖所示Ａ部分面積二七五平方公尺及Ｐ部分面積二三七平方公尺土地分歸被告乙○○所有，如附圖所示Ｂ部分面積四三一平方公尺土地分歸原告所有，如附圖所示Ｃ
部分面積五九三平方公尺土地分歸被告丁○○所有，如附圖所示Ｄ部分面積五三平方
公尺土地分歸被告子○○○所有，如附圖所示Ｅ部分面積一八０平方公尺及Ｆ部分面
積五三平方公尺土地分歸被告壬○○所有，如附圖所示Ｇ部分面積一八平方公尺土地
分歸被告丑○○所有，如附圖所示Ｈ部分面積二０八平方公尺土地分歸被告辰○○所
有，如附圖所示Ｉ部分面積三五０平方公尺及Ｌ部分面積一四七平方公尺土地分歸被
告寅○○所有，如附圖所示Ｊ部分面積一一平方公尺及Ｎ部分面積一００平方公尺土
地分歸被告己○○所有，如附圖所示Ｍ部分面積八九平方公尺土地分歸被告庚○○所
有，如附圖所示Ｏ部分面積二九九平方公尺土地分歸被告卯○○所有，如附圖所示Ｒ
部分面積四五平方公尺土地分歸被告辛○○所有，如附圖所示Ｓ部分面積四五平方公
尺分歸被告癸○○所有，如附圖所示Ｋ部分面積四二八平方公尺及Ｑ部分面積三一八
平方公尺土地由兩造按應有部分比例保持共有。
訴訟費用由被告辰○○負擔五二八分之三六、被告卯○○負擔五二八分之五一、被告
己○○負擔五二八０００分之一八五０九、被告丑○○負擔五二八分之三、被告丁○○負擔五二八分之一００、被告乙○○負擔五二八分之八六、被告子○○○負擔五二
八分之九、被告庚○○負擔五二八０００分之一四九四九、被告癸○○、辛○○各負
擔一０五六分之一五、被告寅○○負擔五二八００分之八三五四二、被告壬○○負擔
五二八分之三九，餘由原告負擔。
    事      實
甲、原告方面：
  一、聲明：如主文所示。
  二、陳述：兩造共有坐落台中縣大安鄉○○段四九地號、地目建、面積三八八０平
            方公尺土地一筆，各共有人之應有部分為被告辰○○五二八分之三六、
            被告卯○○五二八分之五一、被告己○○五二八０００分之一八五０九
            、被告丑○○五二八分之三、被告丁○○五二八分之一００、被告吳清
            吉五二八分之八六、被告子○○○五二八分之九、被告庚○○五二八０
            ００分之一四九四九、被告癸○○、辛○○各一０五六分之一五、被告
            寅○○五二八００分之八三五四二、被告壬○○五二八分之三九、原告
            五二八分之七二，茲因系爭土地並無因物之使用目的不能分割或契約訂
            有不分割期限之情事，兩造復無法協議分割，爰依民法第八百二十三條
            之規定，請求分割共有系爭土地。
  三、證據：提出土地登記謄本二份、戶籍謄本十份、地圖謄本一份、現場照片十二
            份、使用略圖影本一份等物，並聲請履勘現場。
乙、被告辰○○、卯○○、己○○、丑○○、丁○○、子○○○、庚○○、癸○○、
    辛○○、寅○○、壬○○方面：
  一、聲明：同意分割。
  二、陳述：同意原告所提之分割方案，請求裁判分割。
丙、被告乙○○方面：
    被告乙○○雖未於言詞辯論期日到場，惟據其以前之陳述亦稱：
  一、聲明：同意分割。
  二、陳述：同意原告所提之分割方案，請求裁判分割。
    理      由
一、本件被告乙○○未於言詞辯論期日到場，核無民事訴訟法第三百八十六條各款所
    列情形，爰依原告聲請，由其一造辯論而為判決。
二、原告起訴主張：兩造共有坐落台中縣大安鄉○○段四九地號、地目建、面積三八
    八０平方公尺之系爭土地一筆，各共有人之應有部分分別為被告辰○○五二八分
    之三六、被告卯○○五二八分之五一、被告己○○五二八０００分之一八五０九
    、被告丑○○五二八分之三、被告丁○○五二八分之一００、被告乙○○五二八
    分之八六、被告子○○○五二八分之九、被告庚○○五二八０００分之一四九四
    九、被告癸○○、辛○○各一０五六分之一五、被告寅○○五二八００分之八三
    五四二、被告壬○○五二八分之三九、原告五二八分之七二，茲因系爭土地並無
    因物之使用目的不能分割或契約訂有不分割期限之情事，兩造復無法協議分割，
    爰依民法第八百二十三條之規定，請求分割共有系爭土地。被告則以同意分割，
    請求依照原告所提之分割方案，予以裁判分割等語，資以為辯。
三、按除因物之使用目的不能分割或契約約定有不分割之期限者，共有人得隨時請求
    分割共有物，又分割之方法不能協議者，法院得因任何人之聲請為原物分割或變
    價分割，民法第八百二十三條第一項前段、第八百二十四條定有明文。原告主張
    坐落台中縣大安鄉○○段四九地號、地目建、面積三八八０平方公尺之系爭土地
    ，為兩造所共有，各共有人之應有部分為被告辰○○五二八分之三六、被告卯○○五二八分之五一、被告己○○五二八０００分之一八五０九、被告丑○○五二
    八分之三、被告丁○○五二八分之一００、被告乙○○五二八分之八六、被告子
    ○○○五二八分之九、被告庚○○五二八０００分之一四九四九、被告癸○○、
    辛○○各一０五六分之一五、被告寅○○五二八００分之八三五四二、被告壬○○五二八分之三九、原告五二八分之七二等情，業據提出土地登記謄本二份為證
    ；又兩造間並無不得分割之約定，被告對於原告分割之請求，亦表同意，是以，
    原告請求就系爭土地依照應有部分比例為分割，自無不合，應予准許。
四、次按法院定共有物之分割方法，應斟酌當事人之聲明、共有物之性質、經濟效用
    及全體共有人之利益等公平決之。經查：系爭土地之使用現狀，經本院履勘結果
    ，如附圖所示Ａ部分土地，目前搭設水泥建物及鐵皮建物供被告乙○○使用，Ｂ
    部分土地係磚瓦平房及鐵皮建物供原告使用，Ｃ部分土地亦係磚瓦平房搭建石綿
    瓦、水塔，Ｄ、Ｅ、Ｆ、Ｇ部分土地後段係被告壬○○搭建鐵皮建物使用，Ｄ、
    Ｅ、Ｆ、Ｇ部分土地前段及Ｈ部分土地為供被告辛○○使用之磚瓦平房，Ｉ部分
    土地係由被告寅○○搭建兩層水泥樓房居住使用，Ｊ部分土地則係供被告己○○
    使用之磚瓦平房，Ｐ部分土地經被告乙○○搭建鐵皮屋供作車庫使用，Ｏ部分土
    地一部份為空地，其餘部分經被告壬○○搭蓋石綿瓦遮蔽物供作車庫使用，Ｍ、
    Ｎ部分土地現為空地，Ｌ部分土地亦經被告寅○○搭蓋鐵皮屋作為車庫使用，Ｒ
    、Ｓ部分土地係被告癸○○、辛○○搭蓋鐵皮建物使用，另Ｓ部分土地有一小部
    分為被告寅○○搭架之磚瓦建物作為倉庫使用，Ｑ、Ｋ部分土地係作為道路用地
    ，此有勘驗筆錄、現場照片在卷可稽，原告所提之分割方案主要係依照現有使用
    狀態、應有部分面積進行分割，並有台中縣大甲鎮地政事務所地圖謄本影本一份
    為證，被告亦均同意原告所提之分割方案，本院斟酌系爭土地之使用現狀，兩造
    之應有部分比例及周邊交通之便利性等因素，認為原告之分割方法，尚屬公允，
    爰將系爭土地如附圖所示Ａ部分面積二七五平方公尺及Ｐ部分面積二三七平方公
    尺土地分歸被告乙○○所有，如附圖所示Ｂ部分面積四三一平方公尺土地分歸原
    告所有，如附圖所示Ｃ部分面積五九三平方公尺土地分歸被告丁○○所有，如附
    圖所示Ｄ部分面積五三平方公尺土地分歸被告子○○○所有，如附圖所示Ｅ部分
    面積一八０平方公尺及Ｆ部分面積五三平方公尺土地分歸被告壬○○所有，如附
    圖所示Ｇ部分面積一八平方公尺土地分歸被告丑○○所有，如附圖所示Ｈ部分面
    積二０八平方公尺土地分歸被告辰○○所有，如附圖所示Ｉ部分面積三五０平方
    公尺及Ｌ部分面積一四七平方公尺土地分歸被告寅○○所有，如附圖所示Ｊ部分
    面積一一平方公尺及Ｎ部分面積一００平方公尺土地分歸被告己○○所有，如附
    圖所示Ｍ部分面積八九平方公尺土地分歸被告庚○○所有，如附圖所示Ｏ部分面
    積二九九平方公尺土地分歸被告卯○○所有，如附圖所示Ｒ部分面積四五平方公
    尺土地分歸被告辛○○所有，如附圖所示Ｓ部分面積四五平方公尺分歸被告癸○○所有，如附圖所示Ｋ部分面積四二八平方公尺及Ｑ部分面積三一八平方公尺土
    地由兩造按應有部分比例保持共有。
五、末按分割共有物事件，本質上並無訟爭性，兩造本可互換地位，由任一共有人起
    訴請求分割，均無不可，故勝訴當事人之訴訟行為，自非為伸張或防衛權利所必
    要者，訴訟費用宜由各當事人依應有部分比例分擔，併此敘明。
六、據上論結，本件原告之訴為有理由，依民事訴訟法第三百八十五條第一項、第七
    十八條、第八十一條第二款、第八十五條第一項但書，判決如主文。
中      華      民      國    九十      年      五      月     十一     日
                              臺灣臺中地方法院民事第一庭
~B法      官  巫淑芳
如對本判決上訴，須於判決送達後廿日內向本院提出上訴狀


司法院資訊處製作；財團法人民間司法改革基金會備份。
